【裁判字號】    97,交聲,824
【裁判日期】    970512
【裁判案由】    聲明異議
【裁判全文】
臺灣高雄地方法院交通事件裁定         97年度交聲字第824號
原處分機關  交通部公路總局高雄區監理所旗山監理站
異  議  人
即受處分人  甲○○
上列異議人因違反道路交通管理處罰條例案件，對於交通部公路
總局高雄區監理所旗山監理站中華民國97年4 月9 日所為之裁決
（原處分案號：旗監違字第裁85－N00000000 號）聲明異議，本
院裁定如下：
    主  文
原處分關於罰鍰新臺幣肆萬玖仟伍佰元部分撤銷。
    理  由
一、原處分意旨略以：異議人即受處分人甲○○於民國97年2 月
    12日20時39分許，駕駛車號D5－8915號自用一般小客貨車，
    行經高雄縣旗山鎮新旗尾橋，因汽車駕駛人酒精濃度超過標
    準（經測得每公升0.63毫克，超過每公升0.25毫克），經員
    警攔檢發現上開違規事實而掣單舉發，爰依道路交通管理處
    罰條例第35條第1 項第1 款規定，裁處受處分人罰鍰新臺幣
    （下同）49,500元，吊扣駕駛執照12個月及施以道安講習等
    情。
二、聲明異議意旨則以：異議人前揭酒後駕車交通違規行為，業
    經臺灣高雄地方法院檢察署檢察官認亦犯刑法第185 條之3
    之酒後不能安全駕駛動力交通罪，而以97年度偵字第6270號
    為緩起訴處分確定，並已支付2 萬元予財團法人臺灣兒童暨
    家庭扶助基金會高雄市分事務所。詎原處分機關就同一酒後
    駕車行為仍為裁處罰鍰49,500元，有違行政罰法第26條第1
    項一罪不二罰之規定，爰依法聲明異議，請求撤銷原處分之
    罰鍰處分等語。
三、按汽車駕駛人，駕駛汽車經測試檢定酒精濃度超過規定標準
    者，處15,000元以上60,000元以下罰鍰，並當場移置保管該
    汽車及吊扣其駕駛執照1 年；又汽車駕駛人，有第35條第1
    項規定之情形，應接受道路交通安全講習。道路交通管理處
    罰條例第35條第1 項第1 款、第24條第1 項第2 款固有明文
    。惟按「一行為同時觸犯刑事法律及違反行政法上義務規定
    者，依刑事法律處罰之。但其行為應處以其他種類行政罰或
    得沒入之物而未經法院宣告沒收者，亦得裁處之。前項行為
    如經不起訴處分或為無罪、免訴、不受理、不付審理之裁判
    確定者，得依違反行政法上義務規定裁處之」，行政罰法第
    26條亦明文規定，明揭同一行為不受行政及刑事之雙重處罰
    即「一事不二罰」之原則。前揭道路交通管理處罰條例第35
    條第1 項第1 款規定之處罰內容，係針對行為人違反行政法
    上義務規定之行政罰，且該條例關於一行為同時觸犯刑事法
    律及違反行政法上義務規定者，並無特別規定，倘汽車駕駛
    人以單一酒後駕駛汽車行為，經測試酒精濃度超過規定標準
    ，而同時涉有刑法第185 條之3 公共危險罪嫌時，道路交通
    管理處罰機關除有行政罰法第26條第1 項但書得處以其他種
    類行政罰者之情形，而得裁處其他種類行政罰外，關於罰鍰
    部分，應依行政罰法第26條及道路交通管理處罰條例第10條
    規定移送地方法院檢察署處理。且該酒後駕駛汽車之行為，
    除移送後有行政罰法第26條第2 項所定經「不起訴處分」或
    為「無罪」、「免訴」、「不受理」、「不付審理」之裁判
    確定等情形，得再依違反行政法上義務規定裁處之外，不得
    逕依道路交通管理處罰條例第35條第1 項第1 款規定裁處行
    為人罰鍰之行政罰，以符行政罰法第26條一事不二罰之規定
    。至於罰鍰以外之其他種類行政罰，例如吊扣駕駛執照、施
    以道路安全講習等處分，因兼具維護公共秩序之作用，為達
    行政目的，依行政罰法第26條第1 項但書之規定，行政機關
    自仍得予裁處。
四、次按被告於緩起訴期間內，有下列情形之一者，檢察官得依
    職權或依告訴人之聲請撤銷原處分，繼續偵查或起訴：一、
    於期間內故意更犯有期徒刑以上刑之罪，經檢察官提起公訴
    者。二、緩起訴前，因故意犯他罪，而在緩起訴期間內受有
    期徒刑以上刑之宣告者。三、違背第253 條之2 第1 項各款
    之應遵守或履行事項者，刑事訴訟法第253 條之3 第1 項亦
    規定明確。案經檢察官為「緩起訴處分」者，於緩起訴之猶
    豫期間內，是否因前開撤銷事由，經檢察官撤銷緩起訴處分
    後提起公訴，猶懸而未定。雖於緩起訴期間屆滿，而緩起訴
    未經撤銷，行為人得免於刑事訴追，其法律效果與「不起訴
    處分」相同，然非俟緩起訴期間屆滿，無從確定行為人最終
    是否未經撤銷緩起訴處分，亦即緩起訴處分於猶豫期間內，
    未具實質之確定力，與具有終局確定力之「不起訴處分」不
    同。因緩起訴期間屆滿前，該緩起訴處分仍有被撤銷之可能
    ，倘原處分機關逕予行政裁罰，將使受處分人有同時遭受行
    政處罰及刑事訴追之危險，顯與行政罰法第26條規定之立法
    意旨相悖。行政罰法第26條第2 項之所定同一行為如經「不
    起訴處分」或為「無罪」、「免訴」、「不受理」、「不付
    審理」之裁判確定者，得依違反行政法上義務規定裁處之，
    所著重者係在各該事由同具終局免受刑事追訴之效力，而無
    雙重處罰之危險，應認屬列舉之事由，「緩起訴處分」既非
    上開列舉事由，且於緩起訴期間屆滿前仍存有雙重處罰之危
    險，原處分機關自不得於緩起訴期間屆滿前，就行為人之同
    一行為再為行政裁罰。
五、經查，本件異議人於前揭時、地因酒後駕車經測得呼氣中酒
    精濃度達每公升0.63毫克，違反道路交通管理處罰條例第35
    條第1 項第1 款規定，經員警當場掣單舉發，並以前開行為
    涉犯刑法第185 條之3 公共危險罪嫌，移送臺灣高雄地方法
    院檢察署檢察官偵查後，於97年3 月11日以97年度偵字第62
    70號為緩起訴處分，緩起訴期間為1 年，並須支付2 萬元予
    財團法人臺灣兒童暨家庭扶助基金會高雄市分事務所，復經
    檢察官依職權送再議後，經臺灣高等法院高雄分院檢察署檢
    察長於97年4 月3 日駁回再議確定，有該緩起訴處分書、臺
    灣高等法院被告前案紀錄表各1 份在卷可憑。異議人前開酒
    後駕車經測試檢定超過規定標準之行為，屬一行為同時觸犯
    刑事法律及違反行政法上義務規定，而前開緩起訴處分確定
    日期為97年4 月3 日，緩起訴期間為1 年，應至98年4 月2
    日始行屆滿。原處分機關不待緩起訴期間屆滿，查明期間內
    有無經檢察官撤銷原處分，繼續偵查後另為不起訴處分，或
    經起訴、聲請簡易判決處刑，而經法院審理後為無罪、免訴
    、不受理、不付審理之裁判確定之情形，即逕於97年4 月9
    日為裁罰異議人罰鍰49,500元部分，自屬違反行政罰法第26
    條所定「一事不二罰」之規定，應由本院將原處分關於罰鍰
    部分撤銷。至於原處分裁處吊扣異議人駕駛執照12個月、施
    以道安講習部分，係屬達成遏止酒後駕車不法行為以維道路
    交通安全之行政目的而有別於罰鍰以外之其他種類行政罰，
    依行政罰法第26第1 項但書之規定，原處分機關仍得併予處
    罰，並未違反「一事不二罰」原則，自無不合，惟異議人就
    此部分亦未一併聲明異議，自不在本件審究範圍內，附此敘
    明。
六、應依道路交通案件處理辦法第20條，裁定如主文。
中    華    民    國    97    年    5     月    12    日
                  刑事第十一庭  法  官  林書慧
以上正本證明與原本無異。
如不服本裁定應於送達後5日內向本院提出抗告狀。
中    華    民    國    97    年    5     月    15    日
                                書記官  鍾錦祥


司法院資訊處製作；財團法人民間司法改革基金會備份。
